臺灣新竹地方法院刑事判決
109年度易字第910號
公  訴  人  臺灣新竹地方檢察署檢察官
被      告  戴得樂




上列被告因竊盜案件，經檢察官提起公訴（109年度偵緝字第752
號、第753號、第755號），本院依簡式審判程序判決如下：
    主  文
戴得樂犯如附表所示之肆罪，均累犯，各處如附表「主文罪名及
宣告刑」欄所示之刑。應執行有期徒刑拾月，如易科罰金，以新
臺幣壹仟元折算壹日。
    事  實
一、本件犯罪事實：
    戴得樂基於意圖為自己不法所有之竊盜犯意，分別為以下之
    犯行：
  ㈠於民國109年6月24日2時38分許，在位於新竹市○區○○路0段00
    號前見何秀琴所有之車牌號碼000-000號普通重型機車鑰匙
    未拔，遂趁無人看管之際，徒手竊取上開機車，得手後便將
    上開機車供己代步使用。嗣何秀琴發現上開機車遭竊後報警
    處理而報警循線查獲上開機車（業已發還何秀琴）。
  ㈡於109年7月12日5時至7時20分間之不詳時間，在位於新竹市○
    區○○路0段000號旁之公有停車場，拾獲王鈞來所有之車牌號
    碼000-000號普通輕型機車之鑰匙，遂趁無人看管之際，徒
    手竊取上開機車，得手後便將上開機車供己代步使用。嗣王
    鈞來發現上開機車遭竊後報警處理而報警循線查獲上開機車
    （業已發還王鈞來）。
  ㈢於109年7月14日16時許，在位於新竹市北區復興路與大成街
    口，見許肇楠所有之車牌號碼000-0000號普通重型機車鑰匙
    未拔，遂趁無人看管之際，徒手竊取上開機車，得手後便將
    上開機車供己代步使用。嗣許肇楠發現上開機車遭竊後報警
    處理而報警循線查獲上開機車（業已發還許肇楠）。
  ㈣於109年7月20日2時44分許，在位於新竹市北區武陵路271巷
    口武陵路橋下機車停車格處，見葉光雄所有之車牌號碼000-
    000號普通重型機車，趁無人看管之際，以自備鑰匙竊取上
    開機車，得手後便將上開機車供己代步使用。嗣葉光雄發現
    上開機車遭竊後報警處理而報警循線查獲上開機車（業已發
    還葉光雄）。
二、案經何秀琴、葉光雄訴由新竹市警察局第一分局及第二分局
    報告臺灣新竹地方檢察署檢察官偵查起訴。　
    理  由
一、本件被告戴得樂所犯之罪，非死刑、無期徒刑、最輕本刑為
    3 年以上有期徒刑之罪，或高等法院管轄第一審之案件，被
    告於本院準備程序進行中，就被訴事實為有罪之陳述，經本
    院認合於刑事訴訟法第273 條之1 第1 項之規定，裁定進行
    簡式審判程序，合先敘明。又按簡式審判程序之證據調查，
    不受第159 條第1 項之限制，刑事訴訟法第273 條之2 定有
    明文，是於行簡式審判程序之案件，被告以外之人於審判外
    之陳述，除有其他不得作為證據之法定事由外，應認具有證
    據能力。
二、認定犯罪事實所憑之證據及理由：
    前揭犯罪事實，業據被告於本院調查、準備及審理程序時均
    坦承不諱（本院卷第150頁、第180頁、第193頁、第203頁至
    第204頁），並有附表「相關證據」欄之證據在卷可稽，足
    認被告上開任意性之自白與事實相符，堪以採信。綜上，本
    案事證明確，被告犯行洵堪認定，應依法論科。
三、論罪科刑：
  ㈠核被告所為，均係犯刑法第320條第1項之竊盜罪。又被告所
    犯上開4罪間，犯意各別，行為互殊，應予分論併罰。
  ㈡被告前⑴因違反毒品危害防制條例案件，經本院以104年度竹
    簡字第291號判決判處有期徒刑6月確定；⑵因竊盜案件，經
    本院以104年度審易字第851號判決判處有期徒刑3月、5月確
    定；⑶因竊盜案件，經本院以104年度審易字第992號判決判
    處有期徒刑3月確定；⑷因竊盜案件，經本院以105年度審簡
    字第160號判處有期徒刑4月確定；⑸因違反毒品危害防制條
    例案件，經本院以105年度竹簡字第184號判決判處有期徒刑
    6月確定，上開⑴至⑵案件，經本院以105 年度聲字第933號裁
    定應執行有期徒刑10 月確定（下稱甲執行刑）；⑶至⑸案件
    ，經本院以105年度聲字第1501號裁定應執行有期徒刑1年2
    月確定（下稱乙執行刑），接續執行甲、乙執行刑，並於10
    6 年3 月29日縮短刑期假釋出監，併付保護管束，迄於106 
    年10 月2 日保護管束期滿未經撤銷，以已執行論而執行完
    畢；又因傷害案件，經本院以107 年度竹簡字第997 號判決
    判處有期徒刑3 月確定，於108 年2 月27日易科罰金執行完
    畢等情，有臺灣高等法院被告前案紀錄表（本院卷第13頁至
    第65頁）在卷可參，是被告於有期徒刑執行完畢後之5 年以
    內，故意再犯本案有期徒刑以上之各罪，當屬刑法第47條第
    1 項之累犯，茲參酌司法院大法官釋字第775 號解釋意旨，
    衡以被告多次因同一罪質之竊盜案件經判刑確定並執行完畢
    ，卻未能戒慎其行，猶於前開罪刑執行完畢後之5 年內，又
    再次為本案竊盜之犯行，顯見其刑罰反應力顯然薄弱，是認
    依刑法第47條第1 項之規定加重被告之最低本刑，尚不生行
    為人所受的刑罰超過其所應負擔罪責的情形，乃依前揭規定
    加重其刑。
　㈢按所謂「自首」，係指對於未發覺之犯罪，在有偵查犯罪職
    權之公務員知悉犯罪事實及犯人之前，向該公務員坦承犯行
    ，並接受法院之裁判而言。苟職司犯罪偵查之公務員已知悉
    犯罪事實及犯罪嫌疑人後，犯罪嫌疑人始向之坦承犯行者，
    為自白，而非自首，且所謂「發覺」，不以有偵查犯罪之機
    關或人員確知其人犯罪無誤為必要，僅須有確切之根據得為
    合理之可疑者，亦屬發覺。查被告為犯罪事實一、㈠至㈣之犯
    行後，均係經告訴人及被害人報警後，經員警調閱監視器畫
    面方通知被告到案說明始查獲等情，有警員王尹辰109年7月
    16日出具之偵查報告、警員謝宗興109年7月17日出具之偵查
    報告、警員謝宗興109年8月26日出具之偵查報告（8366號偵
    卷第4頁；8926號偵卷第4頁；10467號偵卷第4頁），是員警
    業已掌握被告涉犯犯罪事實一、㈠至㈣之竊盜犯行後始通知被
    告到案說明，是被告陳稱其係主動向警察報案等語（本院卷
    第150頁、第180頁、第193頁），該行為應屬自白，而非自
    首，是本案應無適用刑法第62條自首規定之餘地，附此敘明
    。
  ㈣爰審酌被告已有多次竊盜之論罪科刑暨執行紀錄，竟仍不思
    守法自制，循正當途徑獲取所需，竟貪圖一己之私而再度多
    次竊取他人財物，顯不尊重他人之財產法益，對於社會治安
    及民眾財產安全產生危害，應予非難，然念及被告犯後終能
    坦承犯行之態度，兼衡其國中畢業之教育程度、先前從事送
    油飯、鐵工、駕駛計程車等工作，月薪約新臺幣6至7萬元，
    家庭經濟狀況小康，目前獨居偶與孫子同住，未婚育有子女
    1名等一切情狀（本院卷第204頁），分別量處如主文所示之
    刑，並定應執行刑及易科罰金之折算標準。
四、沒收：　　　
　㈠按供犯罪所用、犯罪預備之物或犯罪所生之物，屬於犯罪行
    為人者，得沒收之；刑法第38條第2 項前段定有明文。又犯
    罪所得，屬於犯罪行為人者，沒收之；前二項之沒收，於全
    部或一部不能沒收或不宜執行沒收時，追徵其價額；犯罪所
    得已實際合法發還被害人者，不予宣告沒收或追徵，刑法第
    38條之1 第1 項前段、第3 項、第5 項分別定有明文。又宣
    告前二條之沒收或追徵，有過苛之虞、欠缺刑法上之重要性
    、犯罪所得價值低微，或為維持受宣告人生活條件之必要者
    ，得不宣告或酌減之，刑法第38條之2 第2 項定有明文。 
  ㈡經查，被告如犯罪事實一、㈠部分所為竊得之車牌號碼000-00
    0號普通重型機車1台；如犯罪事實一、㈡部分所為竊得之車
    牌號碼000-000號普通輕型機車1台；如犯罪事實一、㈢部分
    所為竊得之車牌號碼000-0000號普通重型機車1台；如犯罪
    事實一、㈣部分所為竊得之車牌號碼000-000號普通重型機車
    1台，均經警查扣並由告訴人及被害人等人取回等情，業據
    告訴人、被害人及證人許雅琁等人於警詢時供述詳實（1046
    7號偵卷第10頁、第11頁；8926號偵卷第7頁至第8頁），並
    有贓物認領保管單3份及警員王尹辰109年12月25日出具之偵
    查報告1份在卷可查（8926號偵卷第12頁；10467號偵卷第22
    頁、第23頁；本院卷第109頁），爰依刑法第38條之1 第5項
    規定，不予宣告沒收或追徵。
  ㈢次查，被告如犯罪事實一、㈡部分行竊時所使用之鑰匙，係被
    告拾獲被害人王鈞來所有之物而持之行竊，非被告所有之物
    ，是不予宣告沒收；另被告如犯罪事實一、㈣部分行竊時所
    使用之鑰匙，雖係被告所有供犯罪所用之物，然並未扣案，
    且價值低微，欠缺刑法上之重要性，為免執行上困難，爰依
    刑法第38條之2 第2 項規定，不予宣告沒收或追徵。
五、不予強制工作之說明：
　㈠公訴意旨雖以被告前有多次竊盜前科，屢竊屢犯，經多次入
    監執行仍未停止犯行，本案更於1月內連續為4次竊盜犯嫌，
    顯見其具有犯罪習慣，且因遊蕩及懶惰成習而犯罪，應於刑
    之執行前令入勞動場所強制工作。
　㈡按竊盜犯贓物犯保安處分條例第2條第4項規定，應執行之刑
    未達1年以上者，不適用本條例。本案本院所定應執行刑未
    達1年，自無該條例之適用，合先敘明。
　㈢又按，刑法第90條第1項規定：有犯罪之習慣或因遊蕩或懶惰
    成習而犯罪者，得於刑之執行完畢或赦免後，令入勞動場所
    ，強制工作。即係本於保安處分應受比例原則之規範，使保
    安處分之宣告，與行為人所為行為之嚴重性、行為人所表現
    之危險性及對於行為人未來行為之期待性相當之意旨而制定
    ，而由法院審酌其行為之常習性、嚴重性、危險性及對未來
    行為之期待性，依比例原則決定應否令入勞動處所強制工作
    ，以達預防之目的（最高法院100年度台上字第4614號判決
    意旨參照）。準此，強制工作係屬保安處分之類型之一，其
    宣告係協助行為人再社會化，期能根治犯罪原因，惟仍應受
    比例原則之限制，且其雖名之為保安處分，然就剝奪人身自
    由之意義而言，實幾與刑罰無異，是就行為人是否有「犯罪
    習慣」之認定，自當審慎，非可徒憑主觀臆測為斷。查被告
    於本案竊盜犯行前，雖已有多次因竊盜案件經法院判決有罪
    並執行完畢之紀錄，此有臺灣高等法院被告前案紀錄表1份
    在卷可參，其素行堪認不佳。公訴意旨雖認被告屢竊屢犯，
    惟被告本案各次犯行均係有機可趁而臨時起意，尚與懶惰成
    習、長期間、有計劃、反覆多次、以犯罪為日常習慣之情形
    所間，要非屬嚴重職業性犯罪。是單憑被告之竊盜前案紀錄
    ，尚難謂其積習已深，顯有竊盜犯罪之習慣。再審酌被告犯
    後終能坦承犯行，犯後態度尚可，兼衡本件竊盜犯行之嚴重
    性、所得財物之價值、所表現之危險性及對其未來之期待性
    等情以觀，認對被告本案竊盜犯行分別量處如主文所示之刑
    ，應足以收遏止並矯治其犯罪行為之效果，且足以體現司法
    正義，並契合社會感情。從而，本院認就被告本件竊盜犯行
    予以處罰，即為已足，公訴意旨指稱被告有犯罪習慣而聲請
    宣告強制工作，尚難足採，爰不予強制工作宣告，併此敘明
    。　　
據上論斷，應依刑事訴訟法第273條之1第1項、第299條第1項前
段，判決如主文。
本案經檢察官陳郁仁提起公訴，檢察官劉正祥到庭執行職務。
中　　華　　民　　國　　110 　年　　3 　　月　　30　　日
                  刑事第二庭  法　官　    崔恩寧
以上正本證明與原本無異。
如不服本判決應於收受本判決後20日內向本院提出上訴書狀，上
訴書狀應敘述具體理由。上訴書狀未敘述上訴理由者，應於上訴
期間屆滿後20日內補提理由書狀於本院(均須按他造當事人之人
數附繕本 )「切勿逕送上級法院」。 
中　　華　　民　　國　　110 　年　　3 　　月　　30　　日
                              書記官      莊琬婷

刑法第320條
意圖為自己或第三人不法之所有，而竊取他人之動產者，為竊盜
罪，處 5 年以下有期徒刑、拘役或 50 萬元以下罰金。
意圖為自己或第三人不法之利益，而竊佔他人之不動產者，依前
項之規定處斷。
前二項之未遂犯罰之。

附表
編號 犯罪事實 相關證據 主文罪名及宣告刑 1 犯罪事實一、㈠ 證人即告訴人何秀琴於警詢中指訴詳實，並有贓物認領保管單、新竹市警察局車尋獲電腦輸入單、失車-案件基本資料詳細畫面報表、車輛詳細資料報表各1份、監視器錄影翻拍相片及現場相片數張（8926號偵卷第6-1頁、第7頁至第8頁、第10頁至第11頁、第12頁、第13頁、第14頁、第15頁）。 戴得樂犯竊盜罪，累犯，處有期徒刑肆月，如易科罰金，以新臺幣壹仟元折算壹日。 2 犯罪事實一、㈡ 證人即被害人王鈞來於警詢中指訴詳實，並有車輛詳細資料報表、新竹市警察局車輛協尋電腦輸入單各1份、監視器錄影翻拍相片數張（8366號偵卷第8頁、第10頁、第13頁、第14頁至第22頁）。 戴得樂犯竊盜罪，累犯，處有期徒刑肆月，如易科罰金，以新臺幣壹仟元折算壹日。 3 犯罪事實一、㈢ 證人即許肇楠孫女許雅琁於警詢中指訴詳實，並有新竹市警察局車輛協尋電腦輸入單、失車-案件基本資料詳細畫面報表、贓物認領保管單各1份、現場相片1張（10467號偵卷第10頁、第15頁、第17頁、第18頁、第22頁）。 戴得樂犯竊盜罪，累犯，處有期徒刑肆月，如易科罰金，以新臺幣壹仟元折算壹日。 4 犯罪事實一、㈣ 證人即告訴人葉光雄於警詢中指訴詳實，並有新竹市警察局車輛協尋電腦輸入單、失車-案件基本資料詳細畫面報表、贓物認領保管單各1份、監視器錄影翻拍相片及現場相片數張（10467號偵卷第11頁、第13頁、第15頁、第16頁、第21頁、第23頁）。 戴得樂犯竊盜罪，累犯，處有期徒刑肆月，如易科罰金，以新臺幣壹仟元折算壹日。